臺灣高雄地方法院民事裁定
108年度消債更字第401號
聲  請  人  吳正貿  
0000000000000000

代  理  人  吳武軒律師
上列當事人因消費者債務清理事件聲請更生，本院裁定如下：
    主  文
聲請人吳正貿自中華民國一○九年四月二十二日下午四時起開始
更生程序。
命司法事務官進行本件更生程序。
    理  由
一、按債務人不能清償債務或有不能清償之虞者，得依本條例所
    定更生或清算程序，清理其債務；債務人無擔保或無優先權
    之本金及利息債務總額未逾新臺幣（下同）12,000,000元者
    ，於法院裁定開始清算程序或宣告破產前，得向法院聲請更
    生；法院開始更生程序之裁定，應載明其年、月、日、時，
    並即時發生效力；法院開始更生或清算程序後，得命司法事
    務官進行更生或清算程序，必要時得選任律師、會計師或其
    他適當之自然人或法人1人為監督人或管理人，消費者債務
    清理條例（下稱消債條例）第3條、第16條第1項、第42條第
    1項、第45條第1項分別定有明文。
二、聲請意旨略以：伊有不能清償債務情事，前依消債條例規定
    ，向本院聲請調解債務清償方案，惟調解不成立。伊又未經
    法院裁定開始清算程序或宣告破產，爰聲請更生等語。
三、經查：
  ㈠聲請人前於民國108年9月6日提出債權人清冊，向本院聲請調
    解債務清償方案，經本院108年度司消債調字第456號受理，
    於108年9月30日調解不成立，聲請人於同日以言詞聲請更生
    等情，業經本院依職權調閱上開調解卷宗核閱無訛。
  ㈡聲請人於106、107年度均無申報所得，名下無財產，有中國
    人壽保單解約金97,309元（前於107年6月27日曾領取保險給
    付7,000元），至國泰人壽部分，則非保戶；又聲請人自陳
    受雇堂哥吳聰明設立之聖峰工程企業行，派至其他工地、企
    業行擔任粗工、清潔工作，106年6月起迄今每月收入23,100
    元，現未領取任何補助等情，有財政部高雄國稅局106年至1
    07年綜合所得稅各類所得資料清單及財產歸屬資料清單【本
    院108年度司消債調字第456號卷（下稱調卷）第9至11頁】
    、財產及收入狀況說明書（調卷第3頁）、債權人清冊（本
    案卷第28頁）、戶籍謄本（調卷第39頁）、勞工保險被保險
    人投保資料表（調卷第13至14頁）、個人商業保險查詢結果
    表（本案卷第26頁）、財團法人金融聯合徵信中心前置協商
    專用債權人清冊（調卷第6至8頁）、信用報告（調卷第15至
    38頁）、社會補助查詢表（本案卷第78至81頁）、存款帳戶
    銀行回函（本案卷第20至24頁）、收入切結書（調卷第12頁
    ）、薪資給付證明（本案卷第35頁）、中國人壽保險股份有
    限公司函（本案卷第51至52頁）、國泰人壽保險股份有限公
    司函（本案卷第63頁）等附卷可證。依聲請人上述工作、收
    入及財產情況，堪認以目前每月收入23,100元核算其償債能
    力，較為妥適。
  ㈢關於聲請人個人日常必要支出部分，聲請人主張每月支出11,
    662元乙情。按債務人必要生活費用，以最近一年衛生福利
    部或直轄市政府所公告當地區每人每月最低生活費一點二倍
    定之，消債條例第64條之2第1項定有明文。本院參酌衛福部
    社會司所公告109年度高雄市最低生活費為13,099元，1.2倍
    即15,719元。又聲請人陳稱於配偶所有房屋居住，房貸均由
    配偶負擔，客觀上無房屋費用支出，故於計算聲請人個人每
    月必要生活費時，即應自前開已包括居住費用在內之每月最
    低生活費用中，扣除相當於房租支出所佔比例（大約為24.3
    6％）。即11,890元【計算式：15,719－（15,719×24.36%）＝1
    1,890】，聲請人主張每月必要支出約11,662元，尚屬合理
    ，應予採計。
  ㈣關於聲請人扶養支出部分，聲請人稱須負擔未成年子女吳○蓁
    、母親王金鳳之扶養費，每月各6,500元、3,000元。經查：
  ⒈查子女吳○蓁係103年9月生，於106、107年度均無申報所得，
    名下無財產，106學年度第1學期至108年度第1學期申領中低
    托教補助共30,000元，另於108年10月底領取108年8月及9月
    育兒津貼各2,500元等情，此有戶籍謄本（調卷第39頁）、
    所得資料清單及財產歸屬資料清單（本案卷第39至41頁）、
    社會補助查詢表（本案卷第75至77頁）、高雄市政府教育局
    函（本案卷第50頁）附卷可參。吳○蓁既未成年，名下復無
    財產，堪認有受扶養之權利，至其所需扶養程度，以109年
    度高雄市每人每月之最低生活費13,099元之1.2倍15,719元
    ，扣除每月領取之育兒津貼後，由聲請人與配偶共同負擔，
    每人應負擔6,610元【計算式：（15,719－2,500）÷2＝6,610
    】。聲請人主張每月支出子女扶養費6,500元，尚為可採。
  ⒉再者，母親王金鳳係43年生，現因右側出血性腦中風併右側
    偏癱而無業，於106、107年度均無申報所得，名下有2006年
    出廠車輛1部，現每月領取身障補助4,872元等情，此有戶籍
    謄本（調卷第39頁）、所得資料清單及財產歸屬資料清單（
    本案卷42至44頁）、存簿（本案卷第18至19頁）、建佑醫院
    診斷證明書（本案卷第62頁）、勞動部勞工保險局函（本案
    卷第64頁）、勞工保險被保險人投保資料表（本案卷第34頁
    ）、林園區公所身心障礙生活補助證明書（本案卷第17頁）
    、社會補助查詢表（本案卷第71至74頁）附卷可憑。則以王
    金鳳上述財產、收入狀況，尚不足以維持生活，有受聲請人
    及其餘2名扶養義務人扶養之權利。聲請人雖主張其胞兄吳
    正義不知去向，胞弟吳正國無持續性工作，而未負擔母親扶
    養費，惟吳正義於106、107年度之申報所得各為646,660元
    、133,350元，名下無財產，而吳正國於106、107年度之申
    報所得各為93,667元、9,165元，名下有1990年出廠車輛2部
    ，此有所得資料清單及財產歸屬資料清單（本案卷29至30頁
    、第49頁）、稅務電子閘門財產所得調件明細表（本案卷第
    83至84頁）、勞工保險投保資料（本案卷第67頁、第85至86
    頁）在卷可證，聲請人復未就其兄弟有何得減輕扶養義務之
    情事舉證以實其說，是吳正義、吳正國對於其母親仍應與聲
    請人共同負擔扶養義務。至王金鳳所需扶養程度，以109年
    度高雄市每人每月之最低生活費1.2倍即15,719元，扣除每
    月領取之身障補助後，由聲請人與吳正義、吳正國共同負擔
    ，聲請人應負擔2,339元【計算式：（15,719－4,872）÷3＝2,
    339】，逾此範圍難認必要。
  ㈤承上，聲請人目前每月收入23,100元，扣除個人必要支出11,
    662元、子女扶養費6,500元、母親扶養費2,339元後，剩餘2
    ,599元，而聲請人目前負債總額為8,902,244元（調卷第51
    頁、第55至57頁、第62頁，包括：花旗銀行、林園區漁會、
    台新銀行、中國信託銀行、歐力士資產管理股份有限公司、
    滙誠第一資產管理股份有限公司），扣除中國人壽保單解約
    金97,309元後，以每月所餘逐年清償，至少須約282年【計
    算式：（8,902,244－97,309）÷2,599÷12≒282】始能清償完
    畢，應認其已不能清償債務。此外，聲請人無擔保或無優先
    權之債務總額未逾1,200萬元，且無消債條例第6條第3項、
    第8條或第46條各款所定駁回更生聲請之事由存在。則聲請
    人聲請更生為有理由，應予准許，爰命司法事務官進行本件
    更生程序。
四、依消債條例第11條第1 項、第45條第1 項、第16條第1 項，
    裁定如主文。
中　　華　　民　　國　 109　　年　　4 　　月　　22　　日
              　　民事庭　  　法　官　陳宛榆
以上正本係照原本作成。
本裁定不得抗告。
中　　華　　民　　國　 109　　年　　4 　　月　　22　　日
  　                          書記官　何福添